臺灣嘉義地方法院刑事判決　　　　　　　 96年度訴字第185號
公　訴　人　臺灣嘉義地方法院檢察署檢察官
被　　　告　甲○○
　　　　　　　　　　（另案於臺灣嘉義監獄鹿草分監執行中）
上列被告因違反毒品危害防制條例案件，經檢察官提起公訴（九
十五年度毒偵字第一三０二號、九十六年度毒偵字第三九號、第
八三號），本院合議庭裁定由受命法官以簡式程序進行審理，判
決如下：
    主  文
甲○○施用第一級毒品，處有期徒刑壹年；扣案第一級毒品海洛
因壹包（淨重零點零伍公克）及含第一級毒品海洛因成分之香菸
壹支，均沒收銷燬；扣案上開毒品外包裝袋壹個，沒收之。又施
用第二級毒品，處有期徒刑柒月；扣案如附表所示物品，均沒收
。應執行有期徒刑壹年陸月；扣案第一級毒品海洛因壹包（淨重
零點零伍公克）及含第一級毒品海洛因成分之香菸壹支，均沒收
銷燬；扣案上開毒品外包裝袋壹個及如附表所示物品，均沒收。
    事  實
一、甲○○前於民國九十一年間因施用毒品案件，經本院裁定令
    入戒治處所施以強制戒治，嗣經本院以九十二年度毒聲字第
    一五八號裁定停止戒治，所餘戒治期間付保護管束，於九十
    二年四月一日停止戒治出所，迄九十二年七月三日保護管束
    期滿，未經撤銷，視為強制戒治執行完畢。詎仍不知悛悔，
    於距上開強制戒治期滿執行完畢五年內，另基於施用第一級
    毒品之犯意，於九十五年十一月十五日二十時，在嘉義市○
    ○路與光彩街口之「興榮遊藝場」內，以及於同年月二十九
    日二十時許，在嘉義市○○街五二五號「文都旅社」內，以
    將海洛因摻入香菸內吸用之方式，反覆施用第一級毒品海洛
    因各乙次。另基於施用第二級毒品之犯意，在上開時、地，
    以將第二級毒品甲基安非他命放入玻璃球管內燒烤後吸食煙
    霧之方式，反覆施用第二級毒品甲基安非他命各乙次。嗣先
    後於九十五年十一月十六日十四時許、同年月二十九日二十
    三時十分許及同年十二月二日十七時四十分許，分別為警在
    上開「興榮遊藝場」及「文都旅社」內查獲，並扣得其所有
    之海洛因一包（淨重0.05公克）、含有海洛因成分之香煙一
    支及如附表所示物品，並於上開查獲當日均得其同意採其尿
    液送驗，結果呈嗎啡陽性及甲基安非他命陽性反應，始知上
    情。
二、案經嘉義市警察局第一分局及第二分局報請臺灣嘉義地方院
    檢察署檢察官偵查起訴。
    理  由
一、訊據被告甲○○對於上開事實均坦承不諱（見本院卷第43頁
    、第49頁、第52頁、第53頁），復有搜索同意書、嘉義市警
    察局搜索扣押筆錄、扣押物品收據、扣押物品目錄表各二份
    、嘉義市警察局第一分局北興派出所搜索扣押筆錄、扣押物
    品收據、扣押物品目錄表各乙份、扣案物品及查獲現場照片
    十一幀附卷可稽；參以於九十五年十一月十六日十六時零三
    分許、同年十一月三十日一時二十五分許及同年十二月二日
    十八時五十分分許，經警採其尿液送驗，其前二次結果均呈
    嗎啡陽性反應（按施用海洛因後，經人體之水解代謝作用，
    會呈嗎啡陽性反應）及甲基安非他命陽性反應，最後一次則
    呈甲基安非他命陽性反應等情，有長榮大學毒物研究中心確
    認報告、嘉義市警察局第一分局毒品危害防制條例案件尿液
    送驗姓名對照表各乙份、高雄市立凱旋醫院濫用藥物尿液檢
    驗報告、代號與姓名對照表各二紙在卷可稽。又九十五年十
    一月十六日扣案之疑似海洛因毒品一包，確含海洛因成分（
    淨重0.05公克）及同年月二十九日扣案之疑似摻有海洛因成
    分之香菸一支，確含海洛因成分，香菸中之海洛因已無法析
    離秤重等情，亦有法務部調查局九十五年十二月六日調科壹
    字第 09523044160號鑑定通知書（見本院卷第39頁）、憲兵
    司令部刑事鑑識中心九十六年三月十四日安鑑字第09600003
    68號鑑定書（見本院卷第25頁）各乙份在卷可佐，均足資擔
    保被告所為之上開任意性自白具有相當程度之真實性，應堪
    採信。又被告前於九十一年間因施用毒品案件，經本院裁定
    令入戒治處所施以強制戒治，嗣經本院以九十二年度毒聲字
    第一五八號裁定停止戒治，所餘戒治期間付保護管束，於九
    十二年四月一日停止戒治出所，迄九十二年七月三日保護管
    束期滿，未經撤銷，視為強制戒治執行完畢等情，有其臺灣
    高等法院被告全國前案紀錄表乙份附卷可佐。是被告於強制
    戒治執行完畢後五年內再犯施用海洛因及甲基安非他命毒品
    之犯行，至堪認定，應依法論科。
二、按海洛因、甲基安非他命分別屬毒品危害防制條例所定之第
    一級、第二級毒品，故核被告甲○○所為，係犯毒品危害防
    制條例第十條第一項、第二項之施用第一級、第二級毒品罪
    ；其施用前、後持有海洛因及施用前甲基安非他命之低度行
    為，均為施用之高度行為所吸收，均不另論罪。次按刑事法
    若干犯罪行為態樣，本質上原具有反覆、延續實行之特徵，
    立法時既予特別歸類，定為犯罪構成要件之行為要素，則行
    為人基於概括之犯意，在密切接近之一定時、地持續實行之
    複次行為，倘依社會通念，於客觀上認為符合一個反覆、延
    續性之行為觀念者，於刑法評價上，即應僅成立一罪。學理
    上所稱「集合犯」之職業性、營業性或收集性等具有重複特
    質之犯罪均屬之，例如經營、從事業務、收集、販賣、製造
    、散布等行為概念者是，最高法院九十五年度臺上字第一０
    七九號判決闡釋甚詳。而毒品危害防制條例所稱之毒品，指
    具有成癮性、濫用性及對社會危害性之麻醉藥品與其製品及
    影響精神物質與其製品，此觀該條例第二條第一項規定甚明
    ，足見立法者在毒品危害防制條例立法時即對於施用毒品行
    為，其因毒品本質上之成癮性，而行為人施用後易有反覆、
    延續施用之特徵有所認知；參以施用毒品者於一定時、地持
    續實行之數次施用毒品行為，亦屬施用毒品者行為模式之常
    態，揆諸上開說明，即符合立法者已將本質上具有反覆、延
    續實行之特徵予特別歸類而定為犯罪構成要件之行為要素，
    且依社會通念於客觀上認為符合一個反覆、延續性之行為觀
    念者即應僅成立「集合犯」等概念特徵。準此，被告上開各
    次施用毒品海洛因及甲基安非他命之犯行，於刑法評價上，
    即應分別僅成立一罪。是公訴意旨認被告上開各次施用海洛
    因及甲基安非他命毒品犯行應分論併罰，容有誤會，附此敘
    明。爰審酌被告前曾施用毒品而經數度觀察、勒戒及強制戒
    治程序，未思悔改，短期內反覆多次實施本罪，顯然缺乏禁
    絕毒害決心，亦見其施用毒品成癮程度甚深，惟施用毒品犯
    行係戕害自身健康，尚未危害他人，且被告於本院審理中坦
    承犯行，犯後態度良好等一切情狀，分別量處如主文所示之
    刑，並定其應執行刑，以資懲儆。
三、末查，九十五年十一月十六日扣案之疑似海洛因毒品一包，
    確含海洛因成分（淨重0.05公克）及同年月二十九日扣案之
    疑似摻有海洛因成分之香菸一支，確含海洛因成分，香菸中
    之海洛因已無法析離秤重等情，業如上述，均應依毒品危害
    防制條例第十八條第一項前段規定沒收銷燬之；而扣案如附
    表之物及上開毒品外包裝袋一個，固非專供施用毒品所用之
    器具，然均為被告所有，且分別係供施用及包裝上開毒品所
    用之物，業據被告供明在卷，均應依刑法第三十八條第一項
    第二款規定沒收之。
據上論斷，應依刑事訴訟法第二百七十三條之一第一項、第二百
九十九條第一項前段，毒品危害防制條例第十條第一項、第二項
、第十八條第一項前段，刑法第十一條前段、第三十八條第一項
第二款、第五十一條第五款，判決如主文。
本案經檢察官鄭葆琳到庭執行職務。
中　　華　　民　　國　　96　　年　   3　　月　　30　　日
                  刑事第一庭  法　官  曾宏揚
上列正本證明與原本無異。
如不服本判決，應於判決送達後10日內向本院提出上訴狀（應附
繕本）。
中　　華　　民　　國　　96　　年　   3　　月　　30　　日
                              書記官  陳慶昀
附錄論罪科刑法條：
毒品危害防制條例第十條
施用第一級毒品者，處 6 月以上 5 年以下有期徒刑。
施用第二級毒品者，處 3 年以下有期徒刑。
附表：
┌──┬────────┬────┬─────────┐
│編號│物        品    │數  量  │備              註│
├──┼────────┼────┼─────────┤
│一  │安非他命吸食器  │一組    │                  │
├──┼────────┼────┼─────────┤
│二  │吸管            │二支    │                  │
├──┼────────┼────┼─────────┤
│三  │玻璃球吸食器    │四支    │                  │
└──┴────────┴────┴─────────┘
